臺灣高雄地方法院刑事判決　　　　　　　　　　　　　九十三年度訴字第一八一號
　　公　訴　人　臺灣高雄地方法院檢察署檢察官
　　被　　　告　乙○○
右列被告因違反毒品危害防制條例案件，經檢察官提起公訴（九十二年度毒偵字第五
三二九號），被告經本院訊問後自白犯罪，改以簡式審判程序審理，判決如左：
    主  文
乙○○施用第一級毒品，累犯，處有期徒刑拾月，又施用第二級毒品，累犯，處有期
徒刑伍月；應執行有期徒刑壹年貳月。
    事  實
一、乙○○前於民國八十八年間，因違反毒品危害防制條例，經臺灣臺北地方法院判
    處有期徒刑八月確定，再於八十九年間，因違反毒品危害防制條例及竊盜案件，
    經本院分別判處有期徒刑九月、四月確定，上開二罪經本院定執行刑為有期徒刑
    一年，與前揭有期徒刑八月接續執行，於八十九年十月二十四日入監執行，於九
    十一年二月七日縮短刑期假釋出監，於九十一年六月三日保護管束期滿執行完畢
    。其因施用毒品案件，經臺灣高等法院高雄分院裁定送觀察、勒戒後，認無繼續
    施用毒品傾向，於八十七年十月二十日，以八十七年度上易字第一六一六號判決
    免刑確定，復因施用毒品案件，經臺灣臺北地方法院裁定送觀察、勒戒後，認有
    繼續施用毒品傾向，經裁定令入戒治處所施以強制戒治，於戒治期間表現良好，
    於八十八年七月二十六日停止戒治，所餘戒治期間付保護管束，且其施用毒品犯
    行，經臺灣臺北地方法院於八十八年四月二十九日，以八十八年度易字第五五五
    號判處有期徒刑八月確定，乙○○於保護管束期間又再度施用毒品，經臺灣臺北
    地方法院裁定撤銷停止戒治，令入戒治處所施以強制戒治，其施用毒品犯行，則
    經本院於八十九年六月三十日，以八十九年度易字第二三一九號判處有期徒刑九
    月確定。詎猶未戒除毒癮，竟基於施用第一級毒品之犯意，於九十二年七月三日
    上午，在友人黃文瑞位於高雄縣大樹鄉○○村○○○路長春路口鐵皮屋住處，以
    將海洛因摻水置於針筒內皮下注射之方式，施用第一級毒品海洛因一次，乙○○
    另基於施用第二級毒品之犯意，於九十二年七月三日上午，在上開鐵皮屋內，以
    將甲基安非他命置於鋁箔紙上隔水加熱吸食其霧化氣體之方式，施用第二級毒品
    甲基安非他命一次，嗣警方於同日晚間六時許，在上址發現乙○○形跡可疑，遂
    採取其尿液送驗查獲。
二、案經高雄縣警察局仁武分局報請臺灣高雄地方法院檢察署檢察官偵查起訴後，由
    本院改依簡式審判程序審理。
    理  由
一、本件被告所犯係死刑、無期徒刑、最輕本刑為三年以上有期徒刑以外之罪，其於
    準備程序中就被訴事實為有罪之陳述，經法官告知簡式審判程序之旨，並聽取公
    訴人、被告之意見後，本院認為適宜進行簡式審判程序，故本件適用簡式審判程
    序審理，合先敘明。
二、右述事實，業據被告乙○○於本院審理時坦承不諱，而被告於九十二年七月三日
    經警採集尿液送驗結果，呈嗎啡及甲基安非他命陽性反應，有高雄縣政府衛生局
    九十二年七月十六日九二煙檢字第一三二三號煙毒尿液檢驗成績書、尿液採證檢
    驗對照表各一份存卷可稽，足認被告之自白與事實相符，其確有施用第一、二級
    毒品之犯行無疑。又被告前因施用毒品案件，經臺灣高等法院高雄分院裁定送觀
    察、勒戒後，認無繼續施用毒品傾向，於八十七年十月二十日，以八十七年度上
    易字第一六一六號判決免刑確定，復因施用毒品案件，經臺灣臺北地方法院裁定
    送觀察、勒戒後，認有繼續施用毒品傾向，經裁定令入戒治處所施以強制戒治，
    於戒治期間表現良好，於八十八年七月二十六日停止戒治，所餘戒治期間付保護
    管束，且其施用毒品犯行，經臺灣臺北地方法院於八十八年四月二十九日，以八
    十八年度易字第五五五號判處有期徒刑八月確定，乙○○於保護管束期間又再度
    施用毒品，經臺灣臺北地方法院裁定撤銷停止戒治，令入戒治處所施以強制戒治
    ，其施用毒品犯行，則經本院於八十九年六月三十日，以八十九年度易字第二三
    一九號判處有期徒刑九月確定之事實，有臺灣高等法院被告全國前案紀錄表、臺
    灣高雄地方法院檢察署刑案資料查註錄表各一份存卷供參。事證明確，被告犯行
    洵堪認定。
三、查海洛因、甲基安非他命分屬毒品危害防制條例第二條第二項第一、二款所明定
    之第一、二級毒品。次按毒品危害防制條例雖經總統於九十二年七月九日修正公
    布，並自九十三年一月九日施行。修正後之毒品危害防制條例固增列第四級毒品
    ，並將製造、運輸、販賣、意圖販賣而持有、以強暴、脅迫、欺瞞或其他非法之
    方法使人施用第四級毒品、引誘他人施用第四級毒品、轉讓第四級毒品，明列刑
    事處罰之規定及修正簡化施用毒品者之刑事處遇程序，將原先區分為第一次犯、
    五年後再犯、五年內再犯、或三犯以上而異其刑事處遇程序，且強制戒治執行滿
    三月，即得停止戒治付保護管束，修正為僅區分為初犯、五年後再犯及五年內再
    犯，且強制戒治期間修正為六個月以上，至無繼續強制戒治之必要為止，最長不
    得逾一年，並配合刪除停止強制戒治付保護管束及延長強制戒治等規定。然就同
    條例第十條有關施用第一、二級毒品之罪名及法定刑度，則並無任何變更，亦即
    並無刑法第二條第一項有關行為後法律有變更，應比較新舊法之問題。而有關前
    開刑事處遇程序，本屬保安處分之性質，依刑法第二條第二項規定，本應適用裁
    判時之法律，然前開刑事處遇程序之變更，攸關行為人是否經檢察官依法追訴及
    法院論罪科刑，於毒品危害防制條例修正公布施行之際，容有適用上之爭議，故
    毒品危害防制條例第三十五條第一項明定於該條例修正施行前繫屬之施用毒品案
    件，於修正施行後，適用修正後之規定，並於同條第二項規定第一項情形，依修
    正前之規定有利於行為人者，適用最有利於行為人之法律，以資區別，並杜爭議
    。而觀諸毒品危害防制條例修正前後，就施用第一、二級毒品之罪名及法定刑度
    ，並無任何變更，已如前述，就施用第三、四級毒品部分，則未設有處罰明文，
    且毒品危害防制條例第三十五條規定，復係就施用毒品案件加以規範，顯見毒品
    危害防制條例第三十五條規定，應係針對保安處分及司法機關應否依修正後毒品
    危害防制條例第二十三條第二項規定對施用毒品者追訴、處罰，明文揭櫫從新從
    輕之原則，排除刑法第二條第二項有關保安處分從新原則及刑事訴訟程序有關程
    序從新法理之適用。而被告前因施用毒品案件，經裁定送觀察、勒戒後，認無繼
    續施用毒品傾向，由法院判處免刑確定，復因施用毒品，經送觀察、勒戒後，認
    有繼續施用毒品傾向，經裁定令入戒治處所施以強制戒治，嗣經停止戒治付保護
    管束，於保護管束期間又施用毒品，經裁定撤銷停止戒治，令入戒治處所施以強
    制戒治，於戒治期滿後再犯本件施用毒品案件，無論依修正前後之毒品危害防制
    條例相關規定，均應由檢察官依法追訴及法院依法審判，並無毒品危害防制條例
    第三十五條第二項有關修正前之規定有利於行為人之情形存在，自應依同條第一
    項第三款之規定，即由法院依修正後規定處理之。
四、再按依修正後之毒品危害防制條例規定，犯毒品危害防制條例第十條施用第一級
    、第二級毒品之罪者，檢察官應聲請法院裁定，令被告入勒戒處所觀察、勒戒，
    經觀察、勒戒後，檢察官依據勒戒處分之陳報，認受觀察、勒戒人無繼續施用毒
    品傾向者，應即釋放，並為不起訴之處分；認受觀察、勒戒人有繼續施用毒品之
    傾向者，檢察官應聲請法院裁定令入戒治處所強制戒治，其期間為六個月以上，
    至無繼續強制戒治之必要為止，但最長不得逾一年，強制戒治期滿，應即釋放，
    由檢察官為不起訴之處分；觀察、勒戒或強制戒治執行完畢釋放後，五年內再犯
    第十條之罪者，應依一般刑事訴訟程序予以起訴論罪科刑，此觀諸毒品危害防制
    條例第二十條第一項、第二項、第二十三條第一項、第二項規定自明。本件被告
    所為，係屬觀察、勒戒執行完畢釋放後五年內再犯施用毒品罪，自應予以論罪科
    刑。核被告所為，係犯毒品危害防制條例第十條第一項之施用第一級毒品罪，及
    同條例第二項之施用第二級毒品罪。被告施用第一、二級毒品前後持有海洛因、
    甲基安非他命之低度行為，應分別為施用之高度行為所吸收，均不另論罪。被告
    前於八十八年間，因違反毒品危害防制條例，經臺灣臺北地方法院判處有期徒刑
    八月確定，再於八十九年間，因違反毒品危害防制條例及竊盜案件，經本院分別
    判處有期徒刑九月、四月確定，上開二罪經本院定執行刑為有期徒刑一年，與前
    揭有期徒刑八月接續執行，於八十九年十月二十四日入監執行，於九十一年二月
    七日縮短刑期假釋出監，於九十一年六月三日保護管束期滿執行完畢，有臺灣高
    等法院被告全國前案紀錄表一份在卷可佐，其受有期徒刑之執行完畢，五年以內
    再犯本案有期徒刑以上之二罪，為累犯，均應依法加重其刑。爰審酌被告歷經觀
    察、勒戒及強制戒治等程序，猶無法戒絕毒癮，仍再度施用海洛因及甲基安非他
    命，顯見其意志不堅，無悔改之決心，有違政府制定毒品危害防制條例之立法美
    意，本不宜寬貸，惟念其所為尚未害及他人，且犯後坦承部分犯行，態度尚佳等
    一切情狀，就其所犯上開二罪，分別量處如主文所示之刑，且定其應執行刑，以
    資懲儆。至警方於查獲被告時，尚在鐵皮屋內搜出吸食器四組、空夾鏈袋四十七
    個、針筒二支等物，上開物品均係訴外人黃文瑞所有，扣於黃文瑞施用毒品案中
    ，並非被告所有供其施用毒品所用之物，此經被告供明在卷，並有高雄縣政府仁
    武分局刑事案件報告書一份存卷可參，本院自無庸予以宣告沒收，附此敘明。
據上論斷，應依刑事訴訟法第二百九十九條第一項前段、第二百七十三條之一第一項
，毒品危害防制條例第十條第一項、第二項，刑法第十一條前段、第四十七條、第五
十一條第五款，判決如主文。
本案經檢察官甲○○到庭執行職務。
中      華      民      國      九十三      年      二    月    十九    日
                                  臺灣高雄地方法院刑事庭
                                      法  官    莊  珮  君
右正本證明與原本無異。
如不服本判決，應於判決送達後十日內，向本院提出上訴狀。
                                      書記官    呂  怜  勳
中      華      民      國      九十三      年      二    月    十九    日
附錄本判決論罪科刑法條：
毒品危害防制條例第十條
施用第一級毒品者，處六月以上五年以下有期徒刑。
施用第二級毒品者，處三年以下有期徒刑。
